【裁判字號】    92,上易,918
【裁判日期】    921224
【裁判案由】    傷害
【裁判全文】
臺灣高等法院臺南分院刑事判決            九十二年度上易字第九一八號      Ｇ
      上  訴  人  臺灣臺南地方法院檢察署檢察官
      上  訴  人
      即  被  告  乙  ○  ○
右上訴人因被告傷害案件，不服臺灣臺南地方法院九十二年度易字第九二九號中華民
國九十二年八月二十一日第一審判決（起訴案號：臺灣臺南地方法院檢察署九十二年
度偵字第六六八八號），提起上訴，本院判決如左：
      主      文
上訴駁回。
      事      實
一、乙○○與甲○○間曾有債務糾紛，乙○○於民國九十二年四月十一日十六時三十
    分，在臺南縣玉井鄉三埔村之果園修剪果樹時，甲○○偕同林義正前來找乙○○
    索還借款，二人發生口角，乙○○竟基於傷害甲○○身體之故意，持修剪果樹之
    剪刀，剌向甲○○，致使甲○○受有左肩裂傷（二乘○．三公分）之傷害，惟隨
    後被林義正阻擋。但乙○○仍未善罷甘休，旋從其停靠在旁之小貨車，取出長柄
    農用掃刀，接續砍向甲○○之左大腿，甲○○用左手阻擋，致使其受有左腕腫脹
    （六乘四公分）、左大腿擦傷（三乘一公分）之傷害。
二、案經甲○○訴由臺南縣警察局玉井分局報請臺灣臺南地方法院檢察署檢察官偵查
    起訴。
      理      由
一、訊之上訴人即被告乙○○承認有以農用剪刀刺傷告訴人甲○○之事實，惟否認有
    傷害之犯行，辯稱：案發當天，係告訴人甲○○偕同林義正前來要債，並欲毆打
    伊，伊出於自衛，才持手中之農用剪刀反擊，且伊並無持農用掃刀砍傷告訴人云
    云。
二、經查，右揭事實，業據告訴人甲○○於警詢、偵查中指述綦詳（見警訊卷第一頁
    背面、偵查卷第十五頁），其於原審審理時復指稱：「（問：案發當天情形如何
    ？）當天晚上我和我的朋友林義正討論到有關被告積欠我六萬元未償還，我提起
    詐欺告訴的事情。林義正表示，大家都是玉井人，他願意出面找被告談，但是到
    了果園，遇到被告，被告就開口大罵林義正。後來林義正打電話給我，我就前往
    該處。到果園後，被告一看到我到之後，就從他的番石榴果園衝出，並口罵三字
    經，手上拿壹支園藝用的剪刀，並說要讓我死，往我的頭上刺，我的頭一偏，就
    刺到我的肩膀。林義正見狀上前拉住被告，並搶下他手上的剪刀，被告又衝向他
    的小貨車，從車上拿出壹支長刀炳的砍草用的掃刀，要砍我的大腿，我用手去阻
    擋，所以他的刀炳便打到我的左手腕，我的大腿也被他的掃刀刀刃掃到」（見原
    審卷第十六頁）等語明確，核與在場目擊證人林義正於警詢中證稱：我與甲○○
    前往乙○○的蕃石榴園找乙○○，當時乙○○正持剪刀在整理果樹，甲○○就與
    乙○○理論金錢糾紛的事，因乙○○不服甲○○向他提詐欺告訴的事，就氣憤持
    手上剪刀刺向甲○○的肩部，我立刻上前搶下乙○○手上的剪刀，其二人繼續口
    角，乙○○快步走到其自小貨車取出一把長二點五公分的農用掃刀，向甲○○身
    上揮去二次，均揮中甲○○腿部等情相符（見警訊卷第五頁背面及第六頁），而
    告訴人因而受有左肩裂傷（二乘○．三公分）、左腕腫脹（六乘四公分）、左大
    腿擦傷（三乘一公分）之傷害，亦有陳外科診所出具之診斷證明書一紙在卷可佐
    （見警訊卷第七頁），可見被告確有持農用剪刀及掃刀傷害告訴人之行為。被告
    辯稱伊並無持農用掃刀砍傷告訴人云云，顯不足採。至於被告辯稱：伊是出於自
    衛，才持手中之剪刀反擊云云。惟按刑法第三十六條（現行法第二十三條）規定
    正當防衛之要件，必對於現在之不正侵害，始能成立，若侵害已過去，或預料有
    侵害而侵害尚屬未來，則其加害行為，自無正當防衛之可言，最高法院十九年度
    上字一一七四號判例足資參照。觀之上引告訴人及證人林義正之陳述，被告既係
    因告訴人索還借款而惱羞成怒，先以手持農用剪刀刺向告訴人，再以農用掃刀揮
    砍告訴人，衡其當時情狀，並未受有不法之侵害，參諸前引最高法院判例要旨，
    被告之行為自不符合正當防衛之要件，尚難援此而阻卻違法，被告所辯，顯係事
    後臨訟卸責推諉之詞，不足採信。綜上，本件事證明確，被告傷害之犯行，堪以
    認定。
三、核被告所為，係犯刑法第二百七十七條第一項之傷害罪。原審認被告罪證明確，
    因予適用刑法第二百七十七條第一項、第四十一條第一項前段、第三十八條第一
    項第二款，罰金罰鍰提高標準條例第一條前段、第二條之規定，並審酌被告素行
    非佳，及其犯罪犯罪之動機、目的、手段、被害人所受傷害程度、被告犯後態度
    等一切情狀，量處有期徒刑三月，併諭知易科罰金之折算標準。又扣案之農用剪
    刀一把，係被告所有供犯罪所用之物，業據被告陳明在卷，爰依刑法第三十八條
    第一項第二款沒收。至次農用掃刀一把，並未扣案為免執行困難，爰不諭知沒收
    。本院核其認事用法均無違誤，量刑亦稱妥適，公訴人循告訴人之刑事聲請上訴
    狀指摘原審量刑過輕，及被告上訴意旨猶執前詞否認犯罪，均為無理由，應予駁
    回。
據上論斷，應依刑事訴訟法第三百六十八條，判決如主文。
本案經檢察官吳萃芳到庭執行職務。
中    華    民    國      九十二      年      十二      月      二十四  日
                                  臺灣高等法院臺南分院刑事第三庭
                                      審判長法官  宋    明    蒼
                                            法官  陳    清    溪
                                            法官  楊    子    莊
右正本證明與原本無異。
不得上訴。
                                      法院書記官  王    全    龍
中    華    民    國      九十二      年      十二      月     二十六   日
附錄本案論罪科刑法條全文：
刑法第二百七十七條第一項：傷害人之身體或健康者，處三年以下有期徒刑、拘役或
                          一千元以下罰金。


司法院資訊處製作；財團法人民間司法改革基金會備份。
